【裁判字號】    92,上訴,928
【裁判日期】    920625
【裁判案由】    偽造有價證券
【裁判全文】
臺灣高等法院刑事判決                            九十二年度上訴字第九二八號
    上  訴  人  臺灣板橋地方法院檢察署檢察官
    被      告  丙○○
    指定辯護人  本院公設辯護人  王永炫
    被      告  丁○○
    選任辯護人  黃鈺華律師
                謝宜雯律師
右列上訴人因被告偽造有價證券案件，不服臺灣板橋地方法院九十年度訴字第一六八
０號，中華民國九十一年十二月二十五日第一審判決（起訴案號：臺灣板橋地方法院
檢察署八十九年度偵字第一二六二四號、八十九年度偵緝字第一六六三號），提起上
訴，本院判決如左：
    主  文
上訴駁回。
    理  由
一、公訴意旨略以：被告丙○○與丁○○為夫妻，以開設吊車公司為業，於民國八十
    八年十月底，與己○○合夥開設聯合起重企業有限公司（以下簡稱聯合公司，起
    訴書誤載為聯合起重工程股份有限公司），由己○○擔任名義負責人，丙○○與
    丁○○夫妻則負責提供二輛（起訴書誤載為二十餘輛）吊車供聯合公司營運，每
    月營收雙方五五分帳；惟若聯合公司資金調度所需，另由告訴人己○○向華南商
    業銀行（以下簡稱華南銀行）申請帳號00000000－0號支票簿一本，作
    為聯合公司資金周轉之用，該支票簿由丁○○保管，惟己○○之印章仍由其自行
    保管，約定該支票僅限公司業務使用，每次由丁○○填寫票據應記載事項，並經
    己○○核對無誤蓋上發票人印章後再行交付，惟不得用於私途。豈料丙○○與丁○○二人經濟陷於困難，竟基於行使偽造有價證券之意圖，於八十九年一月間某
    日，丁○○趁將部分支票交由己○○核對，惟因己○○無暇蓋章而將印章交由丁○○之際，趁己○○未注意時，基於偽造有價證券犯意，將票號ＳＢ00000
    00、ＳＢ0000000至ＳＢ0000000及另一紙票號不詳之支票計十
    一紙，蓋上己○○之印章，再由丙○○背書後，持之轉讓他人調現使用，嗣經己○○於核對帳目時發現上情。因認被告丙○○、丁○○共同涉犯刑法第二百零一
    條第一項之偽造有價證券罪嫌云云。
二、公訴人認被告丙○○、丁○○涉犯上開偽造有價證券罪嫌，係以告訴人己○○指
    訴，且票號ＳＢ0000000至ＳＢ0000000號支票九紙均係由被告丁○○開出，惟經提示後均退票，僅票號ＳＢ0000000號支票（面額新台幣
    三十二萬五千元）於八十九年四月二十五日經辦理退補註銷，此有臺灣板橋地方
    法院檢察署九十年八月二十七日電話紀錄表暨華南銀行三峽分行傳真資料可稽；
    又告訴人己○○向華南銀行申請之帳號00000000－0號支票簿一本除前
    開九紙支票外，餘均兌現，未曾退票，此亦向華南銀行三峽分行查證屬實，有該
    署九十年八月二十八日電話紀錄表附卷，衡情，若該九紙支票係經告訴人同意而
    轉讓，何以告訴人於票信尚佳情況下，獨使該九紙支票退票，遺留票信不良紀錄
    ？再質之告訴人陳稱其於八十九年三、四月間某日，曾與被告丁○○至銀行，由
    被告丁○○將新台幣（下同）三十二萬五千元現金存入，若該票果真為告訴人為
    公司需要所開出，則票款應由被告丙○○、丁○○與告訴人按合夥比例出資負責
    ，何以獨由被告丁○○軋入現金退補？又被告丙○○、丁○○雖供稱該九紙支票
    係為公司所需而向陳淑玲及廖坤偉調現，惟始終無法提出該二人之身分資料以供
    查明其轉讓票據之目的，是此部分所辯無足採信；又告訴人提出被告丙○○、丁○○於犯行被發現後，於八十九年四月六日親筆書立之向告訴人借票九紙之借據
    為憑，被告丙○○、丁○○亦供陳為其親筆書立無誤，若該九紙支票果真為聯合
    公司向他人調現金周轉之用，則何以書立「商借」之名，亦又何以於借據上特別
    聲明該九紙支票與告訴人無關？是被告丙○○、丁○○基於犯意聯絡，由被告丁○○趁取得告訴人印章之際，偽造告訴人己○○為發票人之十一張支票，再與被
    告丙○○背書後，持之轉讓他人，情至顯著，為其論據。
三、按告訴人之告訴，係以使被告受刑事訴追為目的，是其陳述是否與事實相符，仍
    應調查其他證據以資審認（參照最高法院五十二年臺上字第一三００號判例）。
四、訊據被告丙○○、丁○○就於八十八年十月底，與告訴人己○○合夥開設聯合公
    司，由告訴人擔任名義負責人，被告丙○○、丁○○則負責提供二輛吊車供聯合
    公司營運，聯合公司所需之資金則由被告丙○○、丁○○原先開設之金鴻起重工
    程行支付，而聯合公司每月營收扣除支出後，由被告丙○○、丁○○與告訴人己○○雙方均分，另由告訴人向華南銀行三峽分行申請帳號00000000─七
    號支票簿乙本，作為聯合公司資金周轉之用，自八十八年十二月底迄八十九年一
    月初旬，連續四、五次，在臺北縣蘆洲市○○街三一五號六樓聯合公司所在地，
    簽發以告訴人為發票人、付款人為華南銀行三峽分行、票號ＳＢ0000000
    、ＳＢ0000000、ＳＢ0000000至ＳＢ0000000號之支票共
    十六紙，持向他人調現使用等情固均坦承不諱，惟皆堅決否認有偽造有價證券之
    犯行，被告丙○○辯稱：伊與告訴人係合夥關係，支票係伊太太即丁○○簽發的
    ，伊負責跑外務，當時伊擔心外面的人來找，會牽扯告訴人，為保護告訴人，始
    簽切結書給告訴人等語。被告丁○○則辯稱：伊並無盜用告訴人己○○之印文於
    支票等語。
五、經查：
  (一)告訴人曾於由被告丁○○簽發而以告訴人名義為發票人之支票上蓋章或於空白支
    票上蓋章之事實，業據證人即聯合公司員工甲○○於原審法院訊問時證稱：「當
    初告訴人與金鴻起重（公司）合夥，告訴人沒有出錢，因告訴人會開車，所以公
    司會給告訴人分紅，八十八年幾月不清楚，在蘆洲長安街三一五號六樓公司，我
    知道他們有合夥，丁○○有開告訴人的支票，是丁○○寫一寫，告訴人蓋章，一
    次都是開一張，我知道這種情形大概有三、四張，因當時我有在場，後來因告訴
    人都跑外面，可是支票要告訴人蓋章，告訴人就把支票蓋好放在丁○○那邊，印
    章告訴人帶走，因我有看到過，但我不知道幾張，之前是丁○○寫一張告訴人就
    回來蓋一張，後來是告訴人先把支票蓋好章，支票上面的發票日期、發票金額都
    是空白的」等語（見原審卷(一)第四十五頁、第四十六頁）無訛，而告訴人曾將蓋
    好發票人印章之支票交予被告丁○○，亦據證人即被告丙○○之弟現在聯合公司
    擔任收帳工作之周宗樹於原審法院訊問時證稱：「（問：你在聯合起重公司負責
    何事？）答：負責收帳不用每天上班，有時每天去，有時一周去一次，聯合起重
    公司是己○○開的」、「我在八十八年或八十九年時，曾看見己○○把支票交給
    丁○○，幾張支票給丁○○做何用途我都不清楚。我看到好幾次己○○把支票交
    給丁○○，看到時支票都蓋好章了，有沒有寫好我不清楚」、「我有看過己○○
    把印章交給丁○○，但我不知那是公司章或他自己的支票印章」、「丙○○是股
    東。公司營餘如何計算我不清楚，我每月薪水是三萬五（千元）至四萬元，我收
    的帳比較多時薪水就較多」等語（見原審卷(二)第一四八頁、第一四九頁），從而
    ，被告丙○○、丁○○辯稱：簽發支票均經告訴人同意，而由告訴人用印等語，
    尚非無據。
  (二)次者，以告訴人為發票人、付款人為華南銀行三峽分行、票號ＳＢ000000
    0、ＳＢ0000000、ＳＢ0000000至ＳＢ0000000號之支票
    ，告訴人雖指訴均係被告丙○○、丁○○偽造（見臺灣板橋地方法院檢察署八十
    九年度他字第一四０六號偵查卷第二頁、八十九年度偵緝字第一六六三號偵查卷
    第三六頁、見原審卷(一)第一五一頁），而上述支票共十六紙均係被告丁○○簽發
    ，雖為被告丁○○所是認（見原審卷(一)第四十一頁、第四十四頁），惟上開支票
    僅票號ＳＢ0000000、面額三十五萬元之支票於八十九年四月十七日註銷
    ；ＳＢ0000000、面額三十二萬五千元之支票於八十九年四月二十五日經
    銀行列為拒絕往來戶；ＳＢ0000000、面額三十五萬元之支票於八十九年
    五月五日經銀行列為拒絕往來戶；票號ＳＢ0000000、面額三十九萬八千
    元之支票於八十九年五月二十二日，經銀行列為拒絕往來戶；票號ＳＢ0000
    000、面額四十五萬八千六百元之支票於八十九年六月十二日退票；票號ＳＢ
    0000000、面額四十二萬五千元之支票於八十九年六月二十一日退票；票
    號ＳＢ0000000、面額三十五萬五千九百元之支票於八十九年六月二十六
    日退票；票號ＳＢ0000000、面額四十六萬六千元之支票於八十九年六月
    三十日退票；票號ＳＢ0000000、面額四十三萬七千元之支票於八十九年
    七月三十一日退票；另票號ＳＢ0000000、ＳＢ0000000、ＳＢ0
    000000、ＳＢ0000000、ＳＢ0000000之支票五紙業已兌現
    等情，有臺北市票據交換所以九十年十月三十一日（九十）北票字第六七五六號
    函檢送之明細表及華南商業銀行三峽分行以九十一年三月十四日華峽存字第二０
    ０號檢送之存款往來明細表各乙紙在卷可稽（見原審卷(一)第六十三頁、第六十四
    頁、第二七一頁至第二七四頁），衡情，倘前開支票均未經告訴人同意而係由被
    告丁○○擅自簽發，則被告丁○○何以不讓其擅自簽發之票號ＳＢ000000
    0、ＳＢ0000000、ＳＢ0000000至ＳＢ0000000號之支票
    皆退票，反僅有票號ＳＢ0000000、ＳＢ0000000至ＳＢ0000
    000、ＳＢ0000000至ＳＢ0000000之支票八紙退票？又上開告
    訴人指述遭偽造票號ＳＢ0000000、ＳＢ0000000、ＳＢ0000
    000至ＳＢ0000000、ＳＢ0000000至ＳＢ0000000號七
    紙支票背面有被告丙○○、丁○○二人之背書，票號ＳＢ0000000之支票
    背面有被告丙○○之背書，此業據被告丁○○於偵訊中供承不諱（見臺灣板橋地
    方法院檢察署八十九年度偵字第一二六二四號偵查卷第十三頁），並有臺灣板橋
    地方法院檢察署檢察官移送原審法院併案審理之九十年度偵字第一四二五二號告
    訴人代理人提出之票號ＳＢ0000000、ＳＢ0000000、ＳＢ000
    0000至ＳＢ0000000、ＳＢ0000000至ＳＢ0000000號
    支票正、反面影本及華南商業銀行三峽分行以九十一年六月十八日華峽存字第一
    八五號函檢送之支票本、背面影本附卷可稽（見原審卷(二)第一一九頁至第一三一
    頁），依經驗法則而論，倘該支票九紙均係被告丙○○、丁○○未經告訴人己○○同意而擅自偽造，則其大可任由告訴人己○○自任發票人責任即可，何需於支
    票背面背書而任背書人責任？另被告丙○○、丁○○係持告訴人名義簽發之支票
    向他人調現，業據被告丙○○、丁○○供承屬實（見臺灣板橋地方法院檢察署八
    十九年度偵緝字第一六六三號偵查卷第二一頁、原審卷(一)第七十六頁），且告訴
    人亦知悉被告丙○○、丁○○向他人調現之情事，此亦為告訴人所是認（見同上
    偵查卷第二一頁），而前開調現所得之款項，復用於被告丙○○、丁○○經營之
    聯合公司與其他四家公司之員工薪水、修理費、貸款上，亦有被告丁○○提出之
    帳冊可證（見原審卷(二)第三０六頁至第三四九頁），如前開支票非經告訴人己○○同意而簽發，則告訴人己○○何以知悉被告丙○○、丁○○持票向他人調現之
    事宜？而被告丙○○、丁○○又何需將調現所得之款項用於與告訴人己○○合夥
    之聯合公司及被告二人經營之其他四家公司上？綜上所述，亦可見被告丙○○、
    丁○○所辯：係經告訴人同意始簽發前開支票等語，尚與常情相符。至公訴人固
    認票號ＳＢ0000000至ＳＢ0000000號支票九紙經提示後均退票，
    僅票號ＳＢ0000000號支票於八十九年四月二十五日經辦理退補註銷，而
    告訴人向華南銀行申請之帳號00000000─七號支票簿一本除前開九紙支
    票外，餘均兌現，未曾退票，衡情，若該九紙支票係經告訴人同意而轉讓，何以
    告訴人於票信尚佳情況下，獨使該九紙支票退票，遺留票信不良紀錄，並提出該
    署九十年八月二十七日、八月二十八日電話紀錄表、華南銀行三峽分行傳真資料
    各乙紙為憑（見臺灣板橋地方法院檢察署八十九年度偵緝字第一六六三號偵查卷
    第四八頁至第五０頁），然聯合公司之資金調度均由被告丙○○、丁○○負責，
    業據被告丁○○於原審法院訊問時供稱：「我與丙○○在八十年有開一家金鴻起
    重工程行，到了八十八年因公司擴大，我們與告訴人己○○合夥開設聯合起重企
    業有限公司，因公司車輛有增多，其中二台車丙○○提議跟告訴人合夥，資金由
    原來的公司出，告訴人負責看管那二台車，那二台車有盈餘扣除開銷，才由我們
    與告訴人均分，調度資金由我負責」等語（見原審法院卷(一)第四十二頁），而聯
    合公司自八十九年四月中旬經濟已陷入困境，亦據被告丁○○陳明無訛（見臺灣
    板橋地方法院檢察署八十九年度偵字第一二六二四號偵查卷第十三頁），從而，
    因被告丙○○、丁○○與告訴人合夥經營之聯合公司經濟陷於困境，致被告丙○○、丁○○無從提供資金存入告訴人前開支票存款帳戶內，致以告訴人名義簽發
    之支票退票，事屬當然，自不得執此即認被告丙○○、丁○○有偽造有價證券之
    犯行，亦屬無疑。
  (三)再者，觀諸告訴人己○○於檢察官偵查時及原審法院訊問時陳稱：被告丁○○係
    趁伊不注意之際，盜蓋伊印章於票號ＳＢ0000000至ＳＢ0000000
    之支票上云云（見臺灣板橋地方法院檢察署八十九年度他字第一四０六號偵查卷
    第二十頁背面、見原審卷(一)第一五０頁至第五一三頁），足認告訴人於偵訊、原
    審法院及本院調查時均不否認票號ＳＢ0000000、ＳＢ0000000至
    ＳＢ0000000號支票上發票人己○○印章之真正，嗣經原審法院提示票號
    ＳＢ0000000、ＳＢ0000000至ＳＢ0000000、ＳＢ000
    0000至ＳＢ0000000號八紙支票供告訴人查看，告訴人己○○更指稱
    ：「（問：支票上發票人章確實是你的印章嗎？）答：是。是丁○○趁我不注意
    偷蓋的」云云（見原審卷(一)第一五一頁），而告訴人己○○所有之印章係由告訴
    人保管中，業據被告丁○○供承在卷（見臺灣板橋地方法院檢察署八十九年度偵
    字第一二六二四號偵查卷第十二頁反面），亦為告訴人所是認（見臺灣板橋地方
    法院檢察署八十九年度他字第一四０六號偵查卷宗第十九頁背面、原審卷(一)第四
    十四頁、第一五０頁），而被告丙○○、丁○○否認有偽蓋告訴人印章於上述支
    票發票人處之犯行，被告丙○○供稱：上開支票九紙上發票人之印章係告訴人自
    己將印章交付被告丁○○蓋章等語（見臺灣板橋地方法院檢察署八十九年度偵緝
    字第一六六三號偵查卷第十六頁背面），被告丁○○則供稱：以告訴人名義簽發
    之支票均係經告訴人核對無誤後，由告訴人親自用印，印章均係告訴人保管中，
    均係經告訴人同意始簽發支票等語（見臺灣板橋地方法院檢察署八十九年度偵字
    第一二六二四號偵查卷第十三頁背面、八十九年度偵緝字第一六六三號偵查卷第
    二０頁背面），從而，就被告丙○○、丁○○如何盜蓋告訴人之印章，告訴人自
    應負舉證責任。核諸告訴人己○○於偵訊中陳稱：印章在伊這邊，八十九年一月
    初，在臺北縣蘆洲市○○街三一五號六樓聯合公司所在地，趁伊不注意時偷拿伊
    印章蓋於支票發票人處，當時被告丁○○故意拿其公司之支票換伊個人之支票，
    約換三、四紙支票，伊有看見被告丁○○蓋用伊印章，但未注意被告丁○○偷蓋
    伊印章云云（見臺灣板橋地方法院檢察署八十九年度他字第一四０六號偵查卷宗
    第二十頁背面），嗣於原審法院訊問時陳稱：「丁○○叫我把支票放公司，要開
    票會通知我去看在支票發票人處蓋章，我的印章都放在我的皮包裡，有一次可能
    是要辦健保卡我有拿印章給丁○○，丁○○趁機去盜蓋我的印章，後來印章有還
    我，大約隔一個下午」云云（見原審卷(一)第一五０頁、一五一頁），前後互核，
    就被告丁○○係趁換票之機或趁告訴人辦理健保卡而交付印章之際，盜蓋告訴人
    印章，告訴人指述已有所歧異。另就告訴人如何知悉被告丙○○、丁○○盜蓋其
    印章於發票人處，其於刑事告訴狀指訴：八十九年四月初，告訴人與被告丙○○
    、丁○○雙方在每月核對帳目時，霍然發現告訴人支票多簽發九紙，且並非給付
    合夥相關業務應付款項，總金額高達二百八十九萬五千二百五十元，經告訴人追
    問下，被告丙○○、丁○○始坦承於八十九年一月底，告訴人某日忙於其他工作
    ，而將印章交予被告、丁○○蓋章之空檔，將空白支票先予蓋章云云（見臺灣板
    橋地方法院檢察署八十九年度他字第一四０六號偵查卷宗第二頁、第三頁）；後
    於原審法院訊問時則改稱：「．．．銀行在八十九年三月二十五日通知我說有一
    張票要跳票，如果不匯錢進去就會跳票，我就打電話給丁○○，丁○○說她會處
    理，沒想到四月份又跳票一張，丁○○就失蹤一星期，後來我與我朋友去找丁○○，丁○○才簽下偵查卷的借據」、「銀行通知時才知道支票被偷開」云云（見
    原審卷(一)第四十四頁、第四十五頁、第一五０頁），亦可見其指述不一之處。況
    告訴人於偵訊時指述：票號ＳＢ0000000至ＳＢ0000000九紙退票
    之支票均遭偽造云云（見臺灣板橋地方法院檢察署八十九年度他字第一四０六號
    偵查卷第三頁），嗣於原審法院訊問時陳稱：已兌現票號ＳＢ0000000、
    ＳＢ0000000、ＳＢ0000000、ＳＢ0000000、ＳＢ000
    0000之五紙支票亦係遭偽造云云（見原審卷(一)第一五二頁），何以其於偵訊
    之初隱瞞其中五紙支票已兌現之情事，而僅就退票之九紙支票指述係遭被告丙○○、丁○○偽造？況告訴人己○○於原審法院訊問時亦指稱：看支票票頭筆跡不
    一樣即知悉有九紙支票未經伊同意，被告丁○○即擅自簽發云云（見原審卷(二)第
    一九０頁），既告訴人曾核對支票之票根字跡，則其對究係票號ＳＢ00000
    00至ＳＢ0000000號支票九紙或係ＳＢ0000000、ＳＢ0000
    000、ＳＢ0000000至ＳＢ0000000號支票十六紙支票或係票號
    ＳＢ0000000至ＳＢ0000000號支票十四紙係遭被告丙○○、丁○○偽造，其當知之甚詳，何以其於偵訊中僅指稱上開票號ＳＢ0000000至
    ＳＢ0000000之支票九紙遭偽造（見臺灣板橋地方法院檢察署八十九年度
    他字第一四０六號偵查卷第二頁），迄於原審法院訊問時另陳稱：票號ＳＢ00
    00000、ＳＢ0000000、ＳＢ0000000、ＳＢ0000000
    、ＳＢ0000000號支票五紙亦係遭偽造云云（見原審卷(一)第一五二頁），
    後又改稱：ＳＢ0000000至ＳＢ0000000號支票係經伊同意簽發，
    而票號ＳＢ0000000至ＳＢ0000000號支票則未經伊同意云云（見
    原審卷(二)第一八八頁），於本院九十二年四月十四日訊問時陳稱：「被告有部分
    的支票未經我同意而蓋上我之印文簽發票據」云云，是以，其指述被告丙○○、
    丁○○未經其同意即擅自盜蓋其印章於支票發票人處云云，是否核與事實相符而
    堪採信，殊非無疑。
  (四)至證人乙○○於原審法院訊問時證稱：八十九年四月份，告訴人表示支票遭偷開
    ，伊即與告訴人前往被告丙○○住處尋找被告丙○○，因先前有數紙支票退票，
    伊與告訴人即詢問被告丙○○有無簽發其他支票，被告丙○○表示沒有，告訴人
    即要求被告丙○○返還支票，後被告丙○○將支票票根拿出來，經告訴人核對後
    ，始知短少九紙支票，伊與告訴人詢問被告丙○○如何處理，被告丙○○表示要
    開立切結書表示上開支票係其簽發，切結書係被告丙○○配偶書寫，當時被告丙○○與其配偶均有承認支票係偷開等語（見原審卷(二)第一六八頁），然前開切結
    書係被告丁○○書寫，而後由被告丙○○、丁○○一同於切結書上蓋章，業據告
    訴人己○○於原審法院訊問時陳稱：「．．我來我與我朋友去找丁○○，丁○○
    才簽下偵查卷的借據」云云，被告丁○○亦供稱：「因公司財務有困難，我調度
    資金是因為要付貸款、發薪水，因我們不想造成告訴人困擾，所以我們才會寫切
    結書」、「他（己○○）都知道，這些支票是我向己○○借的，後來沒有錢才跳
    票，我有答應要幫己○○付這些票的錢，才寫切結書給己○○，切結書是基於自
    願寫的」、「沒有看過證人乙○○，當時是己○○一個人跟王慶山去找我跟丙○○，當時我也開了一張切書給王慶山，開給己○○的切結書是我自願寫的沒有人
    逼我，簽名是丙○○簽的，印章一個是丙○○蓋的，一個是我蓋的」等語相一致
    （見原審卷(一)第四十六頁、第七十七頁、第一一四頁、第一六九頁），核與卷附
    之切結書相符（見臺灣板橋地方法院檢察署八十九年度他字第一四０六號偵查卷
    第六頁），從而，簽立上述切結書時，書寫之被告丁○○當然在場，自可認定，
    惟證人乙○○對被告丁○○是否被告丙○○之配偶，而簽立切結書時，被告丁○○是否在場等情事，其竟供稱無印象（見原審卷(二)第一六九頁），則簽立切結書
    時其是否確係在場而親眼見聞即有可疑之處，是其證詞自不足作為不利於被告丙○○、丁○○認定之證據，自屬無疑。另證人戊○○於原審法院訊問時雖亦證稱
    ：「八十九年四月多，我與己○○、乙○○、蔡振益去己○○他老闆丙○○家，
    因為己○○說他的票被偷開，想要把票拿回來，叫我跟他一起去。去了之後，丙○○在場，丁○○本來在房間，後來是我們和丙○○一起進去丁○○房間，丁○○把票頭拿給己○○，己○○才發現票被偷開了。被告二人說會負責會把票拿回
    來，為了讓己○○安心所以簽了這張切結書。被告二人當場有承認票是他們偷開
    的，切結書是丁○○寫的。『以上與己○○無關』是我們要求他加的，怕以後他
    們要己○○負責」云云（見原審卷(二)第一九０頁），於本院九十二年五月十二日
    訊問時供稱：「八十九年四月某日，告訴人表示支票遭偷開，我與告訴人前往丙○○住處，當時被告周宗、丁○○有承認支票係他們偷開所以他們簽立該切結書
    給告訴人」云云，諸切結書上所載「以上九張票向己○○借票，使用人丙○○、
    丁○○會將以上九張票退回己○○如期付清，以上與己○○無關」等語，倘被告
    丙○○、丁○○真係未經告訴人同意即簽發支票，何以切結書上係載明「借票」
    ，而非載明「偽造」或「盜蓋印章」等字樣？另依證人戊○○前開證詞，既告訴
    人表示支票遭偷開，告訴人始協同證人戊○○前往被告丙○○住處，何以證人戊○○又證稱：「看票頭，己○○之前開的票他知道，看票頭不是他開的，問被告
    二人才知道票是他們開的」云云（見原審卷(二)第一九０頁），是以，證人戊○○
    此部分供述即有所矛盾。況告訴人經原審法院提示支票票根供其核對後，其即陳
    稱：票號ＳＢ0000000至ＳＢ0000000號支票均未經伊同意即簽發
    云云（見原審卷(二)第一八八頁），倘此部份係屬實情，何以切結書上未載明上開
    十四紙支票均係向告訴人借用或該十四紙支票均係被告二人偽造，反僅載明其中
    九紙支票？職是，證人戊○○證稱：簽立切結書時，被告丙○○、丁○○曾表示
    支票係其二人偷開云云，顯與事實不符，委無足採。至切結書上固載明「以上與
    己○○無關」等字樣，然被告丙○○、丁○○係持前開票號ＳＢ0000000
    、ＳＢ0000000至ＳＢ0000000、ＳＢ0000000至ＳＢ00
    00000之支票向廖坤偉調現，然不獲兌現，有前揭臺灣板橋地方法院檢察署
    檢察官移送原審法院併案審理之前開案件之告訴人代理人提出之支票正、反面、
    退票理由單等在卷可資憑證（附於原審卷(一)第一五五頁至一六五頁），而「以上
    與己○○無關」等字樣，係告訴人要求被告丁○○載明，亦據證人戊○○證述屬
    實（見原審卷(二)第一九０頁），則被告丙○○、丁○○因告訴人畏懼持票人持上
    開支票要求發票人即告訴人負擔票據責任，故因應告訴人要求載明右揭字樣之切
    結書，亦與常情不悖，是以，被告丙○○、丁○○所辯：因持上開支票向廖坤偉
    、林淑玲等人調現，惟恐前開支票落入他人手中，將對告訴人不利，故書寫以上
    與告訴人無關之字樣，而由自己承擔該責任等語（見原審卷第一七０頁、第一八
    六頁），被告丁○○選任辯護人辯護稱：本案純屬係告訴人與被告間之民事糾紛
    ，如果被告有偽造有價證券之犯行，不可能會自己背書，被告係向告訴人借票，
    如果係偽造有價證券，即使告訴人不知要用法律專業術語，也會用偷開票之字眼
    ，而不會用借票字眼等語，尚非不可採信。另證人王紹銘（原名王慶山）於原審
    法院訊問時雖亦證述：被告丙○○、丁○○未經伊同意即擅自簽發票號ＱＣ00
    00000、ＱＣ0000000至ＱＣ0000000號支票等語（見原審卷
    (二)第一九二頁、第一九三頁），然其上開證詞與被告丙○○、丁○○是否未經告
    訴人同意即盜蓋告訴人印章於支票上之犯行無涉，況證人王紹銘告訴被告丙○○
    、丁○○侵占、偽造有價證券部份，亦經臺灣板橋地方法院檢察署檢察官於八十
    九年十月三日，以八十九年度偵字第一四九五八號、一四九五九號為不起訴處分
    確定，有該不起訴處分書乙份在卷可憑（見原審卷(二)第二二六頁至第二二八頁）
    ，是證人王紹銘此部分證詞亦不足作為被告丙○○、丁○○有罪之認定，附此
    明。
六、綜上所述，本院查無積極證據足以證明被告二人確有公訴人所指偽造有價證券之
    犯行。原審認不能證明被告二人犯罪，而均為無罪之諭知，核無不合。檢察官上
    訴意旨猶執前詞，指摘原判決不當，為無理由，應予駁回。
七、本案既經判決無罪，則臺灣板橋地方法院檢察署檢察官移送本院併案審理之九十
    二年度偵字第二三四七號案件，核與前開案件無裁判上一罪關係，本院自無從審
    酌，應退回該署檢察官處理，附此明。
八、被告丙○○、丁○○均經合法傳喚，無正當之理由不到庭者，爰不待其陳述，逕
    行判決。
據上論斷，應依刑事訴訟法第三百六十八條、第三百七十一條，判決如主文。
本案經檢察官鄭富銘到庭執行職務。
中      華      民      國    九十二    年      六      月    二十五    日
                              臺灣高等法院刑事第十五庭
                                  審判長法  官  房  阿  生
                                        法  官  蔡  光  治
                                        法  官  雷  元  結
右正本證明與原本無異。
檢察官如不服本判決，應於收受送達後十日內向本院提出上訴書狀，其未敘述上訴之
理由者並得於提起上訴後十日內向本院補提理由書（均須按他造當事人之人數附繕本
）。
                                        書記官  黃  德  煌
中      華      民      國    九十二    年      六      月    二十六    日


司法院資訊處製作；財團法人民間司法改革基金會備份。
